【裁判字號】    92,訴,906
【裁判日期】    921030
【裁判案由】    違反道路交通管理處罰條例
【裁判全文】
高雄高等行政法院裁定                              九十二年度訴字第九○六號
    原      告  甲○○
    被      告  交通部公路總局高雄區監理所
    代  表  人  乙○○  ○○
右當事人間因違反道路交通管理處罰條例事件，原告不服交通部中華民國九十二年七
月一日交訴字第○九二○○三九○五九號訴願決定，提起行政訴訟。本院裁定如左︰
    主  文
原告之訴駁回。
訴訟費用由原告負擔。
    理  由
一、按訴訟事件不屬行政法院之權限者，行政法院應以裁定駁回之。行政訴訟法第一
    百零七條第一項第一款定有明文。又行政訴訟法第二條規定：「公法上之爭議，
    除法律別有規定外，得依本法提起行政訴訟。」乃明示公法上爭議事件，原則上
    均得依該法所定各種訴訟類型提起行政訴訟；惟性質上雖屬公法爭議事件，然因
    法律另有特別規定者，即應依其他訴訟程序救濟，而不得依行政訴訟法提起行政
    訴訟，此觀該條立法意旨自明。另「違反本條例之行為，由左列機關處罰之：一
    、違反第十二條至第六十八條之規定者，由公路主管機關處罰。二、違反第六十
    九條至第八十四條之規定者，由警察機關處罰。前項處罰於裁決前，應給予違規
    行為人陳述之機會。第一項第一款之處罰，公路主管機關應設置交通裁決單位辦
    理；其組織規程由省（市）政府定之。」「受處分人，不服第八條主管機關所為
    之處罰，得於接到裁決書之翌日起十五日內，向管轄地方法院聲明異議。法院受
    理前項異議，以裁定為之。不服前項裁定，受處分人或原處分機關得為抗告。但
    對抗告之裁定不得再抗告。」復為行為時道路交通管理處罰條例第八條及第八十
    七條所明定。故而，因違反道路交通管理處罰條例第十二條至第六十八條規定而
    受處罰者，其案件性質上雖屬公法事件，但依同條例第八十七條規定，受處分人
    如對該條例第八條主管機關所為之處罰不服，應向管轄之地方法院（普通法院）
    聲明異議；是關於此等交通違規處罰事件之救濟即應循向普通法院聲明異議之程
    序為之，而此即行政訴訟法第二條所稱「除法律別有規定外」之情形。又此類交
    通違規處罰案件，應循普通訴訟程序之途徑尋求救濟，復經司法院釋字第四一八
    號解釋認其與憲法第十六條保障人民訴訟權之意旨並無牴觸在案。是因違反道路
    交通管理處罰條例第十二條至第六十八條規定而受處罰案件之救濟，並非屬行政
    法院權限之事件甚明。
二、經查，本件原告係因不服被告九十年四月十八日旗監違字第駕裁八五－Ｍ000
    00000號及九十一年八月十四日旗監違字第裁八五－Ｚ00000000號
    裁決書，提起本件行政訴訟。而上述被告九十年四月十八日旗監違字第駕裁八五
    －Ｍ00000000號裁決書，係因認原告於民國（下同）八十九年五月二十
    二日駕駛Ｐ五－四七一八號小自客車遭警舉發超速（單號：Ｍ00000000
    號），違反行為時道路交通管理處罰條例第四十條第一項規定，而因原告逾期未
    依規定到案聽候裁決，而為之逕行裁決。另被告九十一年八月十四日旗監違字第
    裁八五－Ｚ00000000號裁決書，則係因原告於九十一年三月十八日駕駛
    ＶＧ－五三九號大貨車，未依規定車道行駛，被警方攔停舉發（單號：Ｚ000
    00000），經被告以原告違反行為時道路交通管理處罰條例二十一條之一第
    一項第五款及第三十三條第一項規定所為之裁決，有該等裁決書附原處分卷可稽
    ；是本件原告所爭執之原處分，均係因原告違反修正前道路交通管理處罰條例第
    四十條第一項及道路交通管理處罰條例第二十一條之一第一項第五款及第三十三
    條第一項規定，被告依據行為時道路交通管理處罰條例第八條規定所為之裁罰處
    分；是原告如不服此裁罰處分，依前述行為時道路交通管理處罰條例第八十七條
    第一項規定，係應循向管轄地方法院聲明異議之途徑請求救濟；故本件原告所爭
    執之事項，並非屬本院權限之事件，訴願為不受理之決定，核無不合，原告復向
    本院提起本件訴訟，難認為合法，應予駁回。
三、依行政訴訟法第一百零七條第一項第一款、第一百零四條、民事訴訟法第九十五
    條、第七十八條，裁定如主文。
中      華      民      國    九十二    年      十      月     三十     日
                              高雄高等行政法院第一庭
                                          審判長法官  陳光秀
                                          法      官  李協明
                                          法      官  楊惠欽
右為正本係照原本作成。
如不服本裁定，應於裁定送達後十日內以書狀敘明理由，經本院向最高行政法院提出
抗告（須按對造人數附具繕本）；並應預繳送達用掛號郵票六份（每份三十四元）。
中      華      民      國    九十二    年      十      月     三十     日
                                          法院書記官  藍亮仁


司法院資訊處製作；財團法人民間司法改革基金會備份。
